【裁判字號】    90,易,105
【裁判日期】    900320
【裁判案由】    詐欺
【裁判全文】
臺灣板橋地方法院刑事判決                            九十年度易字第一五號
    公  訴  人  臺灣板橋地方法院檢察署檢察官
    被      告  甲○○
右列被告因詐欺案件，經檢察官提起公訴（八十九年度偵字第六六０九號），本院判
決如左：
    主  文
甲○○無罪。
    理  由
一、公訴意旨略以：被告甲○○明知已無資力，竟意圖為自己不法之所有，於民國（
    下同）八十六年八、九月間，第一次與「健霖汽車材料行」負責人乙○○交易買
    賣時，在臺北縣新莊市○○路○段九十三號施用詐術，向乙○○佯稱購買總價計
    新臺幣（下同）十八萬六千七百二十五元之汽車零件，致乙○○不疑有詐而交付
    貨物，被告則簽發到期日分別為八十六年十二月三十一日及八十七年一月三十一
    日，金額各為十萬七千八百四十五元及七萬八千八百八十元之本票二紙，支付貨
    款。詎該本票到期提示，被告甲○○均拒不付款，進而避不見面，並於乙○○交
    付貨物後三、四個月宣稱倒店。因認被告甲○○涉犯刑法第三百三十九條第一項
    詐欺取財罪嫌云云。
二、按犯罪事實應依證據認定之，無證據不得推定其犯罪事實，刑事訴訟法第一百五
    十四條定有明文。次按刑法第三百三十九條第一項詐欺取財罪之成立，係以行為
    人意圖為自己或第三人不法之所有，以詐術使人將本人或第三人之物交付為要件
    ，此觀該條項規定自明。是詐欺取財罪之成立，必須行為人有施用詐術之行為，
    且被害人因此詐術而陷於錯誤，始足當之。且為刑事訴訟法上證明之資料，無論
    其為直接證據或間接證據，均須達於通常一般之人均不致於有所懷疑，而得確信
    其為真實之程度，始得據為有罪之認定，若其關於被告是否犯罪之證明未能達此
    程度，而有合理性懷疑之存在，致使無從形成有罪之確信，根據「罪證有疑，利
    於被告」之證據法則，即不得遽為不利於被告之認定，此觀諸最高法院七十六年
    臺上字第四九八六號判例意旨自明。又按犯罪事實之認定，應憑真實之證據，倘
    證據是否真實尚欠明顯，自難以擬制推測之方法，為其判斷之基礎，最高法院著
    有五十三年臺上字第六五六號判例可資參照。
三、公訴人認被告甲○○涉犯上開詐欺罪嫌，無非係以告訴人乙○○於偵查中之指訴
    、被告所簽發之本票二紙、及被告於偵查中自承於本件交易後三、四個月左右即
    倒店等情，為主要論據。訊據被告甲○○固坦承向告訴人經營之健霖汽車材料行
    購買前開總額之汽車零件，並簽發前開本票二紙交付告訴人，屆期未付款之事實
    ，惟堅決否認有何詐欺犯行，堅稱：伊係於八十六年底時倒店，因伊店遭人縱火
    ，生意因此不好才付不出錢，且本件雖係與告訴人第一次交易，但係告訴人派業
    務員到伊店內來招攬生意，伊始向告訴人購買汽車材料，並非伊主動向告訴人購
    貨等語。
四、本院經查：
（一）告訴人乙○○雖於偵查中指稱被告於八十六年八、九月間，在台北縣新莊市○
      ○路九十三號，與伊首次交易，被告即以購貨為由，先行取得伊之貨品，簽立
      本票後拒不付款云云（見八十八年度他字第二０七九號卷第二頁正面、第十四
      頁反面），並提出本票、存證信函、請款單各二份及送貨單九十張為憑。然此
      僅得證明被告確實有向告訴人購買汽車零件，且簽發本票二紙，屆期未付款之
      事實，尚難僅以未付款之事實，即遽而推論被告於向告訴人購貨之際，即有不
      法所有之意圖與詐欺之犯意。
（二）其次，被告雖於向告訴人購買前開貨品後三、四個月即倒店，惟其於本院陳明
      係因遭案外人「劉新明」（音譯）縱火之故，生意受影響，始無法再繼續經營
      （見本院九十年二月二日訊問筆錄），並表示縱火之人有被判刑，被告雖於本
      院審理時因事隔數年而無法提出前開「劉新明」（音譯）之刑事判決以為證明
      ，然其記得該「劉新明」之姓名以及該人業已由法院判決在案等情，足認被告
      所言，應非子虛。是被告顯然係於與告訴人交易後，因所經營之新高原汽車修
      護場遭人縱火，生意受影響，始無法再經營，並非因於向告訴人購貨之初，即
      有惡性不付款之詐欺犯意甚明。
（三）再者，被告於本院供稱伊雖與告訴人係第一次交易，但並非伊主動向告訴人購
      買汽車零件，而係告訴人自行派業務員到伊汽車修護場內招攬生意，伊始向健
      霖汽車材料行購買汽車零件等語（見本院九十年二月二日訊問筆錄），此復由
      告訴人乙○○當庭所是認（見本院同上訊問筆錄）。由此可知，既係告訴人主
      動派員前往被告所經營之汽車修護場招攬生意，被告始向告訴人經營之汽車材
      料行購買貨品，顯然被告並無何對之施用詐術之行為可言，告訴人亦無何陷於
      錯誤。自與刑法第三百三十九條第一項詐欺取財罪之犯罪構成要件未合。
五、綜上各點所述，尚難僅以告訴人乙○○於偵查中之指訴，與被告所簽發之本票二
    紙未如期付款，即遽將被告以詐欺罪相繩。末以，被告甲○○業與告訴人乙○○
    達成民事和解，有和解書一份附卷可稽，本件應純屬民事糾紛甚明。此外，本院
    復查無其他確切之積極證據足以證明被告甲○○有何如公訴人所指之詐欺犯行，
    尚屬不能證明被告犯罪，揆諸前開說明，依法應為無罪判決之諭知。
據上論斷，應依刑事訴訟法第三百零一條第一項前段，判決如主文。
本案經檢察官黃重鋼到庭執行職務
中      華      民      國    九十      年      三      月     二十     日
                                      臺灣板橋地方法院刑事第五庭
                                          法  官  陳  翠  琪
右正本證明與原本無異。
如不服本判決，應於判決送達後十日內，向本院提出上訴狀。
                                          書記官  曹  秋  冬
中      華      民      國    九十      年      三      月    二十三    日


司法院資訊處製作；財團法人民間司法改革基金會備份。
